臺灣高等法院花蓮分院刑事判決
110年度侵上訴字第11號
上  訴  人  臺灣花蓮地方檢察署檢察官
被      告  LIM KAI XIN（林開心，馬來西亞籍）
選任辯護人  魏辰州律師(法扶律師)

上列上訴人因被告妨害性自主案件，不服臺灣花蓮地方法院110
年度侵訴字第7號中華民國110年9月29日第一審判決（起訴案號
：臺灣花蓮地方檢察署109年度偵字第2995號），提起上訴，本
院判決如下：
    主  文
上訴駁回。
    理  由
壹、程序事項
    按性侵害犯罪防治法所稱性侵害犯罪，係指觸犯刑法第221
    條至第227條、第228條、第229條、第332條第2項第2款、第
    334條第2項第2款、第348條第2項第1款及其特別法之罪。行
    政機關、司法機關及軍法機關所製作必須公示之文書，不得
    揭露被害人之姓名、出生年月日、住居所及其他足資識別被
    害人身分之資訊，性侵害犯罪防治法第2條第1項、第12條第
    2項分別定有明文。又性侵害犯罪防治法第12條所定其他足
    資識別被害人身分之資訊，包括被害人照片或影像、聲音、
    住址、親屬姓名或其關係、就讀學校與班級或工作場所等個
    人基本資料，性侵害犯罪防治法施行細則第6條定有明文。
    查本案被告LIM KAI XIN（中文名林開心）涉犯係屬性侵害
    犯罪防治法所稱之性侵害犯罪，依前揭規定，本案判決書不
    得揭露足以識別告訴人身分之資訊，對於足資識別告訴人（
    代號BS000-A109082號）身分之資訊，均予隱匿，合先敘明
    。
貳、實體部分
一、公訴意旨略以：被告與告訴人係同校學生，兩人起初透過交
    友軟體Tinder而認識，進而展開互動。於民國109年6月12日
    21時11分至同日23時許，被告攜帶宵夜至告訴人位於花蓮縣
    ○○鄉（地址詳卷）之租屋處食用。被告竟基於強制性交之犯
    意，明知違反告訴人之意願，仍先後以右手手指及陰莖（有
    戴保險套）插入告訴人之陰道得逞，直至射精始罷手。因認
    被告涉犯刑法第221條第1項強制性交罪嫌等語。
二、謹按：
    ㈠犯罪事實應依證據認定之，無證據不得認定犯罪事實；不
      能證明被告犯罪者，應諭知無罪之判決，刑事訴訟法第15
      4條第2項、第301條第1項分別定有明文。而認定犯罪事實
      所憑之證據，雖不以直接證據為限，間接證據亦包括在內
      。然而無論直接或間接證據，其為訴訟上之證明，須於通
      常一般之人均不致有所懷疑，而得確信其為真實之程度者
      ，始得據為有罪之認定，倘其證明尚未達到此一程度，而
      有合理之懷疑存在，致無從為有罪之確信時，即應為無罪
      之判決。又檢察官就被告犯罪事實，應負舉證責任，並指
      出證明之方法，刑事訴訟法第161條第1項定有明文。因此
      ，檢察官對於起訴之犯罪事實，應負提出證據及說服之實
      質舉證責任。倘其所提出之證據，不足為被告有罪之積極
      證明，或其闡明之證明方法，無從說服法官以形成被告有
      罪之心證，基於無罪推定之原則，自應為被告無罪之判決
      （最高法院30年上字第816號、40年台上字第86號、76年
      台上字第4986號、92年台上字第128號判例可資參照）。
    ㈡被害人就被害經過所為之陳述，其目的在於使被告受刑事
      訴追處罰，與被告處於絕對相反之立場，其陳述或不免渲
      染、誇大。是被害人縱立於證人地位具結而為指證、陳述
      ，其供述證據之證明力仍較與被告無利害關係之一般證人
      之陳述為薄弱。從而，被害人就被害經過之陳述，除須無
      瑕疵可指，且須就其他方面調查又與事實相符，亦即仍應
      調查其他補強證據以擔保其指證、陳述確有相當之真實性
      ，而為通常一般人均不致有所懷疑者，始得採為論罪科刑
      之依據，非謂被害人已踐行人證之調查程序，即得恝置其
      他補強證據不論，逕以其指證、陳述作為有罪判決之唯一
      證據（最高法院95年度台上字第6017號判決意旨參照）。
      換言之，在對立性之證人（如被害人、告訴人），因其等
      之陳述虛偽危險性較大，為避免失真，除施以具結、交互
      詰問、對質等預防方法外，尤應認有補強證據以增強其陳
      述之憑信性，始足為認定被告犯罪事實之依據 （最高法
      院107年度台上字第1075號判決參照）。
三、公訴人認被告涉犯上開罪嫌，無非係以被告之供述、證人即
    告訴人友人莊○源、蔡○庭之證述、告訴人與被告、莊○源、
    蔡○庭之通訊軟體LINE對話紀錄截圖、內政部警政署刑事警
    察局鑑定書、學校心理諮商輔導紀錄、佛教慈濟醫療財團法
    人花蓮慈濟醫院心理衡鑑報告、疑似性侵害案件證物採集單
    、受理疑似性侵害事件驗傷診斷書、花蓮縣警察局吉安分局
    扣押物品清單、刑案現場照片等為據。訊據被告固坦承曾於
    公訴意旨所指時、地與告訴人發生性行為，惟堅詞否認有何
    強制性交犯行，辯稱：我沒有性侵告訴人，我們是合意發生
    性關係，告訴人並沒有拒絕我等語。
四、經查，被告於109年6月12日21時11分至同日23時，攜帶宵夜
    至告訴人之租屋處食用，嗣被告先後以右手手指及陰莖插入
    告訴人之陰道而為性交行為1次等情，為被告所不爭執，核
    與告訴人之指訴相符（警卷第19頁至第29頁，偵卷第41頁至
    第49頁，原審卷第225頁至第245頁）。且自告訴人租屋處遺
    留之衛生紙及保險套所採集之跡證，與被告之DNA-STR型別
    相符，有現場照片、內政部警政署刑事警察局鑑定書附卷可
    稽（警卷第57頁至第59頁，偵卷第83頁至第87頁、第91頁至
    第93頁）。是被告曾於上開時、地與告訴人發生性行為乙節
    ，首堪認定。
五、因性交行為，絕大部分係在隱密之環境中進行，究竟係出於
    合意或違反意願，一旦發生爭執，雙方立場相反，不免淪為
    各說各話，故應檢視告訴人就被害經過之陳述，有無瑕疵可
    指，及有無補強證據以擔保告訴人指證、陳述具相當真實性
    ，而為通常一般人均不致有所懷疑者，始得採為論罪科刑之
    依據。經查：
　　㈠告訴人於警詢、偵查中及原審審理時均一致證稱：當天因
      為我肚子餓、胃痛，所以才同意被告攜帶宵夜進入租屋處
      ，被告也表示只是聊一下天就走，但後來被告就撲上來，
      持按摩器用我的下體，我有拒絕，被告仍壓制我、脫我衣
      服，被告是體育系的，力氣很大，我怕有生命危險，但我
      仍要求被告至少要戴保險套，被告就從褲子口袋拿出保險
      套，然後就硬拖著我、抓著我，被告抓我的腿，強硬對我
      為性行為等語（警卷第23頁至第25頁，偵卷第43頁，原審
      卷第228頁至第229頁、第231頁、第244頁）。
　　㈡然告訴人事發後於翌日2時55分許前往驗傷，其四肢並無明
      顯外傷，僅背部中央有3×4公分點狀紅斑，有置於彌封袋
      內之受理疑似性侵害事件驗傷診斷書可佐，背部中央亦非
      告訴人所述遭受被告壓制、拖抓之處；而告訴人案發時所
      著之短褲鬆緊帶正常，外觀並無受損明顯痕跡，亦據原審
      勘驗在卷（原審卷第250頁）。是並無客觀證據可補強告
      訴人指訴被告有對其施以強制力之事實。
    ㈢據告訴人前開證述，被告已對告訴人施以強制力，而且告
      訴人感到十分恐懼，甚至感到生命遭受威脅，依此陳述，
      縱無遭受性侵害之經驗，亦應能判斷此為性侵害行為甚明
      ，然其於案發當日以通訊軟體LINE與友人蔡○庭通訊時稱
      「我『好像』被強暴」（警卷第75頁），並不確定自己是否
      遭到被告性侵害。參以告訴人證稱：（你與莊○源決定要
      去警察局的時候，是很明確要去報案？還是當下不太確定
      是否被性侵害而要去詢問警察？）我跟莊○源討論，他跟
      我說要去問警察，我當下沒什麼想法，當下我整個人都傻
      住了，我完全沒有想法，後來到警察局的時候，我就一直
      想起那個畫面，因為在警局待了很久，我就確定他這樣對
      我是不對的等語（原審卷第243頁至第244頁），可知告訴
      人報案前尚與莊○源討論，而莊○源斯時並無任何特殊情狀
      以致於無法理性思考，卻無從判斷告訴人所述情狀是否屬
      於性侵害以至於需諮詢警察。是以，被告與告訴人發生性
      行為之情狀，是否全然如告訴人所述有施以強制力或違反
      意願乙節，尚屬有疑。
　　㈣又被告與告訴人案發後之互動情形，據被告陳稱兩人性行
      為結束後，還有聊一段時間，告訴人有提到她過去約砲的
      經驗，也有說她朋友有在從事多人運動，後來我還向告訴
      人確認該位朋友是否就是有追蹤我社群軟體Instagram（
      下稱IG）的人，告訴人說是，還提醒我不能跟告訴人的朋
      友說我們當天晚上發生的事情，也不能跟告訴人朋友說她
      有提到對方有在從事多人運動的事情等語（偵卷第146頁
      至第147頁）。然告訴人於偵查中證稱：我在滑我的IG時
      ，被告說想要跟我的IG朋友當砲友，被告在我的手機看到
      我朋友蔡○庭的IG，我很怕他偷拍我的照片傳給我朋友或
      騷擾我朋友，被告要我介紹砲友給他，或是要我當被告的
      砲友，我都拒絕等語（見警卷第25頁，偵卷第43頁），並
      未提及被告所述上情，迄至原審審理時，告訴人方證稱：
      那時候被告在跟我講砲友的時候，我就隨便跟他說我朋友
      也有多人的經歷，我有跟被告說我朋友之前有在約砲什麼
      的，也說我也有這種經歷，但我不記得被告是如何看到我
      手機內蔡○庭的IG等語（見原審卷235頁、第242頁、第244
      頁）。再由告訴人報案後，被告傳送「你為什麼要這樣做
      ？」、「我會把那天你說的東西都讓他們聽」、「還有你
      的朋友」、「我真的很傻眼」、「你叫我不要找你朋友什
      麼的我都沒有做」、「現在你反過來害我」之訊息予告訴
      人（見警卷第69頁、第71頁），可證告訴人確實於性行為
      結束後，曾向被告透露其及友人過往之性經驗，被告承諾
      不對外揭露，且事後也未對外張揚。告訴人雖稱上開談話
      係為轉移被告注意力，怕被告發現她很害怕後，會對她怎
      樣，所以假裝很正常地跟被告對話（原審卷第230頁、第2
      42頁），然若告訴人確實遭被告施以強制力或違反意願之
      方式強制性交，則告訴人應會對被告感到恐懼或厭惡，豈
      有為了隱藏內心不安，反而將屬於個人隱私的性經驗告訴
      被告，甚至還分享友人對性的態度（或無中生有虛構友人
      有多人運動之性經歷），此舉悖於一般常情，尚難採信。
      另觀諸被告上開傳送予告訴人之內容，可知其對於告訴人
      提告之行為感到十分錯愕，而被告與告訴人性行為結束後
      能聊及私密話題，被告尚且能近距離看到告訴人手機之內
      容而發現蔡○庭的IG帳號，可認雙方互動自然，在此之後
      被告也曾進入浴室洗澡，獨留告訴人在浴室外，毫不在意
      告訴人之動態，甚且將使用過之保險套、衛生紙遺留現場
      （警卷第27頁），並無被告違反告訴人意願認知之證據，
      亦即無證據證明被告行為時，有強制性交之犯意。
　　㈤下列證據亦不足補強告訴人指訴之信用性：
　　　⒈告訴人雖經心理衡鑑認有創傷後壓力症候群，有置於彌
        封袋內之心理測驗全套及衡鑑報告可憑。惟告訴人於案
        發前之109年4月20日、5月21日、5月28日、6月4日、6
        月11日曾接受心理諮商輔導，此有置於彌封袋內之輔導
        紀錄可參，故告訴人於案發前已有心情低落等症狀，則
        其後續所生之創傷症狀，即無法排除可能係源於其先前
        之遭遇所致。況據告訴人於警詢時證稱：「結束後他（
        被告）就坐在靠牆角，滑他的手機，但他將手機對著我
        ，我就問他說你在偷拍我，他說沒有，他又不肯給我看
        他的手機，我很害怕。…他在我手機看到我朋友蔡○庭的
        IG，我很怕他偷拍我的照片傳給我朋友或騷擾我朋友…
        。他走了之後，我很怕他散播我的照片，我就找朋友來
        商量，就決定報警。」等語（警卷第25頁），即知告訴
        人係在兩人性行為結束後，懷疑被告有偷拍行為，擔心
        其裸照外傳。另稽諸證人蔡○庭於接受學校性別平等教
        育委員會訪查時表示：「她（告訴人）是覺得好像被強
        暴了，所以我就跟她說我覺得你應該去報警…我覺得是
        她叫那個男生（被告）戴套，但那個男生就是戴完之後
        拿掉這樣子，所以她才會害怕，就是她不想要無套這樣
        子。」（原審卷第194頁），可見告訴人十分在意被告
        脫掉保險套性交之行為。而由告訴人歷次陳述，可知其
        心理壓力有部分來自於擔心遭被告偷拍，其裸照會被散
        布（警卷第25頁、偵卷第43頁、原審卷第230頁、第236
        頁），且對於曾向被告透露或瞎扯友人有多人運動之性
        經驗一事相當懊悔（原審卷第235頁），亦不能排除告
        訴人因恐被告未信守承諾，日後向其友人洩漏此事，致
        其背負著出賣友人之罵名，或造成友人困擾等等，承受
        不小壓力，而有創傷之反應。至檢察官上訴指稱告訴人
        案發後前後之輔導紀錄之「個案狀態」由綠燈轉為紅燈
        之標示，並不能證明被告違反告訴人意願而為性行為，
        仍無從補強告訴人之指訴。
　　　⒉證人莊○源、蔡○庭轉述其聽聞自告訴人陳述被害經過部
        分，屬與告訴人之陳述具同一性之累積證據，並不具補
        強證據之適格。另其等於偵訊中證稱：告訴人看起來很
        崩潰、害怕、一直哭泣等語（偵卷第71頁、第170頁）
        ，則係其等見聞知覺之事實，可用以推論告訴人陳述當
        時之心理或認知，則為適格之補強證據。惟查，告訴人
        於審理時證稱：我不確定被告有沒有出言恐嚇，被告沒
        有跟我說不能把這件事說出去，否則我會有危險等語（
        原審卷第230頁至第231頁），故可認被告並未以脅迫方
        式對告訴人為性行為，且被告與告訴人性行為結束後之
        互動如同上述，告訴人並無異狀，則告訴人於案發後所
        生之情緒反應，即同上述之創傷反應，無從確認係告訴
        人原先之心理壓力，抑或係恐懼出賣友人、造成友人困
        擾，或對於發生性行為之懊悔，亦難論證被告行為時有
        違反告訴人意願之主觀犯意。
　　　⒊本案被告與告訴人固非男女朋友，在本案發生前亦未曾
        見面，且由被告與告訴人相約時之通訊內容，並無任何
        性暗示及邀約（警卷第63頁至69頁），然此仍不能排除
        雙方見面後，有進一步發展之可能，被告隨身攜帶保險
        套保護自己及他人之舉並未違反社會通念，自不代表被
        告赴約時攜帶保險套即係預謀以強制力之方式對告訴人
        為性行為。
　　　⒋被告自承未詢問過告訴人意願（原審卷第111頁），然此
        並非違反告訴人意願之構成要件，僅係證明違反告訴人
        意願之證據方法之一。被告就此抗辯兩人是在按摩之後
        自然而然地發生性關係，沒有違反告訴人意願（警卷第
        13頁、原審卷第111頁）。而觀諸告訴人與被告為相互
        認識（但未謀面）的網友，告訴人同意未曾謀面的被告
        進入其租處套房，兩人為性行為之前，告訴人尚容許被
        告持按摩器按摩告訴人腿部（原審卷第242頁），過程
        中被告又依告訴人之請求戴上保險套，結束後兩人尚一
        同待在房內滑手機並閒聊性私密等情狀，縱告訴人未有
        明示同意，亦不排除默示同意之可能。至檢察官上訴指
        稱被告於學校性別平等教育委員會訪談時提到有聽到告
        訴人說「不要」（原審卷第190頁），但依被告訪談內
        容記載：「可是她說『不要』的時候，我們已經進行當中
        了」、「我記得是…後背式的時候，就是她趴著在…」、
        「我們有換姿勢，我記得是後背式她說的…」、「（那
        她其他肢體動作有抗拒嗎？）沒有…」（原審卷第191頁
        ），可知被告提到告訴人說「不要」是在性行為過程中
        因變換體位姿勢感到不適時。告訴人雖稱自己無力反抗
        、害怕被告傷害而被迫發生性行為，然其於過程中之言
        語或肢體訊息似難明確使被告知悉其意。而本案除告訴
        人指稱其有以言詞明確拒絕被告性交（警卷第23頁，偵
        卷第43頁，原審卷第228頁至第229頁、第236頁、第244
        頁）外，並無其他證據顯示被告違反告訴人意願，猶然
        進行之情形，尚難憑此即推認被告係以違反告訴人意願
        之方式對告訴人為性行為。
　　　⒌況是否「合意」，時間點應以性交行為當下之意思決定
        ，至於判斷性交行為當下意願為何，除告訴人指訴外，
        另應審酌性交行為前後之一切證據決之，單以告訴人行
        為後單一指訴認定當下意願為何，有忽視對立性證人陳
        述虛偽之危險性，有高度誤判風險之疑慮，故無從僅以
        告訴人單一指訴推斷認定事實。
　六、綜上所述，告訴人之指訴與客觀事實不具整合性，且補強
      證據亦不足以擔保印證告訴人指訴事實之信用性，檢察官
      所舉之證據，尚無法證明被告行為時有強制性交之主觀犯
      意，未達於通常一般之人均可得確信而無合理懷疑存在之
      程度，無法使法院形成被告確有對告訴人為起訴書所載強
      制性交犯行之有罪心證。原審以被告犯罪不能證明，而為
      被告無罪諭知，應無不合。檢察官上訴以原判決不當，提
      起上訴，請求撤銷改判，為無理由，應予駁回。
據上論斷，應依刑事訴訟法第368條，判決如主文。
本案經檢察官卓浚民提起公訴，檢察官簡淑如提起上訴，檢察官
崔紀鎮到庭執行職務。
中　　華　　民　　國　　111 　年　　4 　　月　　1 　　日
                  刑事庭審判長法  官  林信旭
                              法  官  顏維助
                              法  官  劉雪惠 
以上正本證明與原本無異。
本判決依刑事妥速審判法第9條規定，限制以判決所適用之法令
牴觸憲法、違背司法院解釋及違背判例為由方得上訴。如上訴，
應於收受送達後20日內向本院提出上訴書狀，其未敘述上訴之理
由者，並得於提起上訴狀後20日內向本院補提理由書（均須按他
造當事人之人數附繕本）「切勿逕送上級法院」。
告訴人或被害人如對於本判決不服者，應具備理由請求檢察官上
訴，其上訴期間之計算係以檢察官收受判決正本之日期為準。
因疫情而遲誤不變期間，得向法院聲請回復原狀。
中　　華　　民　　國　　111 　年　　4 　　月　　1 　　日
                              書記官  林鈺明 
附錄刑事妥速審判法第9條：
除前條情形外，第二審法院維持第一審所為無罪判決，提起上訴
之理由，以下列事項為限：
一、判決所適用之法令牴觸憲法。
二、判決違背司法院解釋。
三、判決違背判例。　　
刑事訴訟法第三百七十七條至第三百七十九條、第三百九十三條
第一款規定，於前項案件之審理，不適用之。